【裁判字號】    97,台上,3384
【裁判日期】    970717
【裁判案由】    違反毒品危害防制條例等罪
【裁判全文】
最高法院刑事判決            九十七年度台上字第三三八四號
上  訴  人  台灣高等法院高雄分院檢察署檢察官
上  訴  人
即  被  告  甲○○
被      告  乙○○
上列上訴人等因被告等違反毒品危害防制條例等罪案件，不服台
灣高等法院高雄分院中華民國九十七年四月十四日第二審判決（
九十六年度上訴字第一九一二號，起訴案號：台灣高雄地方法院
檢察署九十四年度偵字第二五二三號），提起上訴，本院判決如
下：
    主  文
上訴駁回。
    理  由
按刑事訴訟法第三百七十七條規定：上訴於第三審法院，非以判
決違背法令為理由，不得為之；是提起第三審上訴，應以原判決
違背法令為理由，係屬法定要件。如果上訴理由書狀並未依據卷
內訴訟資料具體指摘原判決不適用何種法則或如何適用不當，或
所指摘原判決違法情事，顯與法律規定得為第三審上訴理由之違
法情形不相適合時，均應認其上訴為違背法律上之程式，予以駁
回。原判決綜合全案卷證資料，本於事實審法院之推理作用，認
定上訴人甲○○有其事實欄所載之犯行，因而撤銷第一審關於甲
○○部分之科刑判決，改判論甲○○連續販賣第二級毒品罪，處
有期徒刑拾年，褫奪公權參年，並為相關從刑之宣告。復就甲○
○被訴於不詳時、地，以每兩新台幣（下同）二萬五千元之價格
連續多次轉賣與不特定人，其中包含於不詳時地，以每兩二萬六
千元或二萬七千元價格轉賣薛志偉，及自民國九十三年十一月初
起多次轉賣與乙○○，亦涉犯販賣第二級毒品罪嫌部分，認無積
極證據足以證明，因與上開論罪科刑部分，有裁判上一罪之關係
，乃不另為無罪之諭知；另以公訴意旨認被告乙○○涉犯毒品危
害防制條例第五條第三項之意圖販賣而持有第三級毒品罪嫌。但
經原審調查證據之結果，認尚乏積極證據足以證明乙○○涉犯該
罪嫌，因而撤銷第一審關於乙○○意圖販賣而持有第三級毒品部
分之科刑判決，改判諭知乙○○被訴意圖販賣而持有第三級毒品
部分無罪（乙○○意圖販賣而持有第四級毒品，處有期徒刑壹年
肆月部分，因未上訴而告確定）。已分別說明其所憑之證據及認
定之理由；對於甲○○之辯解，並已逐一敘明不可採之理由，俱
有卷存之證據資料可資覆按。從形式上觀察，原判決並無違背法
令情形。檢察官之上訴意旨略稱：本件係起訴乙○○意圖販賣而
持有第三級毒品Ｋ他命罪嫌，而乙○○於警詢、偵訊中自承九十
四年一月二十六日二十一時三十分在高雄市前鎮區○○○路五三
號五樓查獲之Ｋ他命為其所有，核與甲○○於偵訊中證述係乙○
○所有相符，並有搜索扣押筆錄、扣押物品目錄表、扣押物品清
單在卷可稽，且扣案白色粉末（含包裝袋，驗後毛重分別為95.3
公克、100.4公克、52公克、100.6公克、29.4公克）經檢驗結果
，確為Ｋ他命之事實，有高雄醫學大學附設中和紀念醫院檢驗鑑
定書在卷可稽；足徵扣案之Ｋ他命為乙○○所有，且查扣之Ｋ他
命驗後毛重高達377.7 公克，顯非一般單純吸食毒品者供個人吸
用持有之數量，所可比擬。而Ｋ他命毒品私自藏放時間過久，受
潮變質在所難免，勢必有損Ｋ他命之麻醉、鎮痛效果，此為公眾
週知之事實。益證乙○○持有Ｋ他命，乃冀圖待價而估。雖乙○
○嗣於第一審審理時翻異改稱Ｋ他命係甲○○所有，惟經甲○○
否認，參以該等Ｋ他命毒品，在高雄市○○○路五三號五樓房屋
查獲，該屋如係乙○○與同案被告薛志偉、甲○○共同賃居，何
以乙○○於第一審審理時堅稱Ｋ他命係甲○○而非薛志偉所有。
原判決就上開不利乙○○之供述及非供述證據，恝置未論，甚且
割裂審查，其自由心證職權之行使及證據之取捨已難謂無違誤！
況薛志偉及乙○○之女友林香貝施用Ｋ他命之依據何在？又綽號
「小胖」者，究為何人？何以乙○○、甲○○於偵訊及在第一審
法院之自白或證詞，均認不可採，遽以薛志偉片面迴護之詞，逕
為有利乙○○之論斷；原判決採證有悖證據法則，並有判決理由
不備之違誤等語。甲○○之上訴意旨略稱：(一)、原判決事實欄認
定甲○○於九十四年一月間某日，在不詳地點，以每兩二萬六千
元之價格，出售一兩甲基安非他命予薛志偉一次等情，實係薛志
偉販賣安非他命予甲○○。蓋薛志偉於警詢及偵訊中並未供述向
甲○○購買毒品，其於第一審審理中與乙○○串供改稱向甲○○
購買毒品，查獲之Ｋ他命為甲○○所有云云，均與事實不符。(二)
、甲○○遭逮捕後，配合警方查獲薛志偉，然販賣毒品予甲○○
之薛志偉僅判處有期徒刑八年六月，而配合警方之甲○○卻被判
處有期徒刑十年，有欠公允。(三)、犯罪所得為交易後之價差，並
非販賣所得之價金總額。原判決於甲○○主文項下宣告沒收販毒
所得四萬六千元，惟應扣除購毒成本四萬元，其差價六千元方為
犯罪所得，原判決認定四萬六千元為犯罪所得，洵屬有誤等語。
惟查：採證認事，係事實審法院之職權，其對證據證明力所為之
判斷，如未違背經驗法則與論理法則，復已敘述其憑以判斷之心
證理由，即不能任意指為違法。原判決綜合甲○○於警詢及偵查
中之自白、薛志偉、乙○○均曾向甲○○購買甲基安非他命之證
述，暨甲○○、薛志偉所持用行動電話通訊監察監聽資料，並有
海巡署屏東機動查緝隊搜索扣押筆錄、扣押物品目錄表、扣案之
甲基安非他命、現金四萬六千元、查緝現場照片、扣押物品清單
、檢驗報告等證據資料，認定甲○○確有原判決事實欄所載犯行
，乃其採證認事調查職權之合法行使，且無誤信薛志偉、乙○○
串證，致有事實認定違誤之情形。甲○○上訴意旨(一)執以指摘原
判決認定事實有誤，殊非適法之第三審上訴理由。又量刑之輕重
，乃實體法上賦予法院得為自由裁量之事項，原審就甲○○所犯
，已以其行為責任為基礎，並斟酌刑法第五十七條各款所列情狀
而未逾越法定刑度，或濫用其權限，不能任意指為違法。至因販
賣毒品所得之財物，依毒品危害防制條例第十九條第一項規定，
均應沒收之，如全部或一部不能沒收時，追徵其價額或以其財產
抵償之，乃刑法第三十八條第一項第三款及第三項職權沒收主義
之特別規定，係採義務沒收主義，用以澈底杜絕行為人貪取暴利
之誘因與結果。故因販賣毒品罪所取得之一切對價，自不能與一
般正常之營利事業僅計算其營利所得之情形，相提並論，不問其
原屬供販賣所用之成本或因此所得之利潤，亦不以當場扣押者為
限，本此特別規定，應概予沒收，始符對毒害國民身心健康行徑
，嚴加懲戒之立法意旨。甲○○上訴意旨指其販毒所得四萬六千
元，應扣除購毒成本四萬元，僅就差價六千元方為犯罪所得予以
沒收云云，尚有誤會。再被告或證人之供述前後稍有不符或相互
間有所歧異，究竟何者為可採，事實審法院非不可本於經驗法則
，斟酌其他情形，作合理之比較，定其取捨；若其基本事實之陳
述與真實性無礙時，仍非不得予以採信，非謂一有不符或矛盾，
即認其全部均為不可採信。從而供述之一部認為真實者，予以採
取，要非證據法則所不許。乙○○雖於警詢、偵訊中自承九十四
年一月二十六日二十一時三十分，在高雄市○○○路五三號五樓
查獲之Ｋ他命為其所有，甲○○於偵訊中亦證述係乙○○所有，
並有搜索扣押筆錄、扣押物品目錄表、扣押物品清單在卷可稽。
而乙○○嗣於第一審審理時翻異前供，改稱Ｋ他命係甲○○所有
，惟經甲○○否認。查乙○○之女友林香貝有施用Ｋ他命習慣，
乙○○以為係女友所有，為迴護女友而自白為其所有，事後因女
友探監，告知該等Ｋ他命非其所有，且非在其二人房間查獲，遂
於原審時翻供。而甲○○因未曾持有Ｋ他命，乃否認為其所有，
該住處又係乙○○與林香貝同居處，乃直覺應為乙○○所有，因
而證述係乙○○所有等情，原審九十六年七月三日審理時，薛志
偉見乙○○與甲○○為此爭執不下，遂坦承在上址查獲之Ｋ他命
為其所有，利用乙○○等外出時藏放，甲○○不知該等Ｋ他命為
其放置；參以乙○○稱其僅有施用海洛因及甲基安非他命習慣，
林香貝亦證稱：乙○○有施用海洛因及甲基安非他命等語；則乙
○○既無施用Ｋ他命習慣，而該等Ｋ他命驗後計重377.7 公克數
量多，超逾一般吸毒者所需，情節不輕，且薛志偉與乙○○並無
特殊交情，應無為乙○○扛下重罪之理由，其所證自堪採信；因
認扣案如原判決附表三所示之Ｋ他命為薛志偉所有，並非乙○○
所有，已於理由欄詳敘取捨證據及得心證之理由，核屬事實審法
院依憑卷證所為判斷之適法職權行使。至原判決採信乙○○、薛
志偉於原審之供述，當然排除其他部分，雖未於判決內說明捨棄
其他部分之理由，於判決本旨並不生影響。至薛志偉、林香貝二
人施用Ｋ他命之依據，及綽號「小胖」究為何人，要與原判決附
表三所示Ｋ他命究屬何人所有之判斷無必然之關聯，自欠缺調查
之必要性，原審未為無益之調查，亦無違法可言。檢察官上訴意
旨置原判決上開明確論斷於不顧，依憑己見，，指摘原判決關於
乙○○被訴意圖販賣而持有第三級毒品諭知無罪部分為不當，亦
非適法之第三審上訴理由。綜上所述，檢察官及甲○○之上訴違
背法律上之程式，均應予駁回。又原判決理由欄參、二、（五）
(三)援引薛志偉於第一審九十六年七月三日審理中之供述：「（甲
○○沒有去問你有無放東西在那邊？）薛志偉他一直不知道那邊
有那包Ｋ他命。」等語（見原判決第十七頁倒數第一行），其中
「薛志偉」應係甲○○之誤，乃裁定更正問題，與判決本旨不生
影響，附此敘明。
據上論結，應依刑事訴訟法第三百九十五條前段，判決如主文。
中    華    民    國  九十七  年    七    月   十七   日
                      最高法院刑事第九庭
                          審判長法官  洪  文  章
                                法官  王  居  財
                                法官  郭  毓  洲
                                法官  黃  梅  月
                                法官  邱  同  印
      本件正本證明與原本無異
                                      書  記  官
中    華    民    國  九十七  年    七    月  二十二  日
                                                      K


司法院資訊處製作；財團法人民間司法改革基金會備份。
